【裁判字號】    95,上易,625
【裁判日期】    951030
【裁判案由】    違反著作權法
【裁判全文】
臺灣高等法院高雄分院刑事判決         95年度上易字第625號
上  訴  人
即  被  告  乙○○
上列上訴人因違反著作權法案件，不服臺灣高雄地方法院95年度
易字第790 號中華民國95年6 月23日第一審判決（起訴案號：臺
灣高雄地方法院檢察署95年度偵字第9855號），提起上訴，本院
依簡式審判程序判決如下：
    主  文
原判決撤銷。
乙○○連續以重製於光碟之方法，意圖銷售而以重製之方法侵害
他人之著作財產權，處有期徒刑捌月。緩刑貳年，並向公庫支付
新台幣萬元。
扣案之如附表所示之物均沒收。
    事  實
一、乙○○明知「愛在哈佛」VCD 光碟係永峰國際影音有限公司
    （下稱永峰公司）享有著作財產權之視聽著作，非經該公司
    授權或同意，不得擅自重製及散布，竟於民國94年2 月中旬
    某日，經由網路購物方式，向真實姓名年籍不詳之成年人，
    購入侵害上開著作財產權之VCD 盜版光碟1 套，並基於意圖
    銷售而擅自重製及明知係侵害著作財產權之重製光碟而散布
    之概括犯意，自94年2 月間起至94年8 月間止，在其高雄縣
    鳳山市○○街30之2 號住處，利用雅虎奇摩網路拍賣方式，
    以拍賣帳號「leia1017 fish 」張貼販賣上開非法重製之影
    音光碟訊息供不特定人選購、並以「leia1017fish@yahoo.
    com.tw」電子信箱與不特定之買受人聯繫匯款交貨事宜，再
    運用其設於國泰世華商業銀行鳳山分行（下稱國泰世華銀行
    ），帳號：000000000000帳戶，作為收受不特定買受人匯款
    之用，其間，並連續10次（每次1 套）均於不特定人下標訂
    購且匯款完成後，即未經上開著作權人之授權或同意，連續
    使用其所有之電腦（內建DVD 燒錄機1 台）及空白光碟片，
    以重製於光碟之方法，擅自非法燒錄重製上開連續劇之光碟
    片，且於非法重製完成後，連續10次（每次散布1 套）以每
    套新台幣（下同）250 元至300 元之價格販賣，而散布非法
    重製之影音光碟予不特定之買受人，侵害永峰公司之著作財
    產權。嗣於94年11月17日上午10時20分，為警持臺灣高雄地
    方法院搜索票，在上開地點查獲，並扣得乙○○所有，且供
    上開重製及散布重製光碟所使用或預備如附表所示之物。
二、案經內政部警政署保安警察第二總隊第一大隊第三中隊報告
    臺灣高雄地方法院檢察署檢察官偵查起訴。
    理  由
一、上開事實，業據被告乙○○於偵、審中坦承不諱，核與證人
    即永峰公司代理人甲○○於警詢中指訴之情節綦詳，且有永
    峰公司所提出之授權使用合約書、上開連續劇光碟出版之封
    面等在卷足稽，是永峰公司確為著作財產權人無訛；復有扣
    案之如附表所示之物可資證明，是本件事證已明，被告犯行
    堪予認定。
二、核被告乙○○所為，係犯著作權法第91條（起訴書誤載為著
    作權法第90條）第3 項之意圖銷售而擅自以重製於光碟之方
    式重製他人著作物及同法第91條之1 第3 項之明知為侵害著
    作財產權之光碟重製物而散布等罪。被告連續10次擅自重製
    光碟及連續10次散布重製之盜版光碟等行為，分別均時間緊
    接，所犯各該罪名相同，顯均係出於概括之犯意為之，皆為
    連續犯，爰分別依刑法第56條之規定以一連續擅自重製光碟
    及連續散布重製盜版光碟等罪論。又被告所犯上開2 罪，其
    重製盜版光碟係為銷售散布該等光碟為目的，具有方法、目
    的之牽連關係，為牽連犯，應從一重之意圖銷售擅自以重製
    於光碟之方式重製他人著作物罪處斷，並依連續犯規定，加
    重其刑。又被告行為後，刑法已於95年2 月2 日修正公布，
    同年7 月1 日施行；其中刑法第55條關於牽連犯之規定及第
    56條關於連續犯之規定均已經刪除，惟依修正後刑法第2 條
    第1 項前段規定：「行為後法律有變更者，適用行為時之法
    律。」而本件如適用牽連犯及連續犯規定，被告等之多次犯
    罪行為，係從一重處斷，或以一罪論；如依修正後規定，則
    係數罪併罰，可見修正後規定顯然對被告不利，是本件依前
    述規定仍應適用有利於被告之行為時法律，即仍有牽連犯及
    連續犯之適用，附此敘明。
三、原審予以論罪科刑，固非無見，惟扣案之銀行存摺3 本及郵
    局掛號收據1 張，與與被告之前開犯罪，並無直接關聯性，
    依法不得宣告收，原審認係供犯罪所用之物，而為沒收之宣
    告尚有未洽。被告上訴意旨雖未指摘及此，惟原判決既有可
    議之處，應予撤銷改判。爰審酌被告未曾受有期徒刑以上刑
    之宣告，有臺灣高等法院被告全國前案紀錄表可按，且其犯
    後坦承犯行，態度良好，其重製及散布之光碟數量不多，所
    生實害非重，及已與被害公司達成和解，有和解書可參，被
    害公司並具狀表示願意原諒其行為等一切情狀，量處如主文
    第2 項所示之刑。又被告未曾受有期徒刑以上刑之宣告，因
    貪念致罹刑章，犯後坦承犯行，並已與被害人和解，經此偵
    審程序及科刑判決，應知警愓，信無再犯之虞，本院認所宣
    告之刑以暫不執行為當，爰併宣告緩刑2 年，並命其向公庫
    支付新台幣3 萬元。至扣案之如附表所示之物，均分別為重
    製或散布侵害他人著作財產權之光碟重製物等罪所使用或預
    備之物，並均為被告所有，爰分別依著作權法第98條後段及
    刑法第38條第1 項第2 款規定諭知沒收。另銀行存摺3 本及
    郵局掛號收據1 張，與被告之前開犯罪，並無直接關聯性，
    依法不得宣告收，附此敘明。
據上論斷，應依刑事訴訟法第369 條第1 項前段、第364 條、第
299 條第1 項前段、第273 條之1 第1 項，著作權法第91條第3
項、第91條之1 第3 項、第98條後段，刑法第11條前段、第74條
第1 項第1 款、第2 項第4 款、第38條第1 項第2 款、第2 條第
1 項前段，修正前刑法第56條、第55條，判決如主文。
本案經檢察官方娜蓉到庭執行職務。
中    華    民    國    95    年    10    月    30    日
                  刑事第三庭    審判長法  官  周賢銳
                                      法  官  范惠瑩
                                      法  官  黃仁松
以上正本證明與原本無異。
本判決不得上訴。
中    華    民    國    95    年    10    月    30    日
                                      書記官  馬蕙梅
附錄本件判決論罪科刑法條：
著作權法第91條
意圖銷售或出租而擅自以重製之方法侵害他人之著作財產權者，
處6 月以上5 年以下有期徒刑，得併科新臺幣20 萬 元以上200
萬元以下罰金。
以重製於光碟之方法犯前項之罪者，處6 月以上5 年以下有期徒
刑，得併科新臺幣50萬元以上500 萬元以下罰金。
著作僅供個人參考或合理使用者，不構成著作權侵害。
著作權法第91條之1
明知係侵害著作財產權之重製物而散布或意圖散布而公開陳列或
持有者，處3 年以下有期徒刑，得併科新臺幣7萬 元以上75萬元
以下罰金。
犯前項之罪，其重製物為光碟者，處6 月以上3 年以下有期徒刑
，得併科新臺幣20萬元以上200 萬元以下罰金。但違反第87條第
4 款規定輸入之光碟，不在此限。
犯前2 項之罪，經供出其物品來源，因而破獲者，得減輕其刑。
附表：
┌──┬──────────┬──┬────────┐
│編號│扣押物品            │數量│備            考│
├──┼──────────┼──┼────────┤
│１  │電腦主機            │1 台│內建DVD燒錄機1台│
│    │                    │    │供重製所用之物  │
├──┼──────────┼──┼────────┤
│２  │盜版影音光碟（VCD） │16片│供重製所用之物  │
├──┼──────────┼──┼────────┤
│３  │奇摩拍賣資料光碟    │1 片│散布所用之物    │
├──┼──────────┼──┼────────┤
│４  │空白光碟片          │55片│犯罪預備之物    │
├──┼──────────┼──┼────────┤
│５  │不織布光碟套        │20只│犯罪預備之物    │
└──┴──────────┴──┴────────┘


司法院資訊處製作；財團法人民間司法改革基金會備份。
